【裁判字號】    98,簡上,14
【裁判日期】    980729
【裁判案由】    損害賠償
【裁判全文】
臺灣彰化地方法院民事判決              98年度簡上字第14號
上 訴 人  乙○○
被上訴人  甲○○
上列當事人間請求損害賠償事件，上訴人對於中華民國97年11月
19日本院彰化簡易庭97年度彰簡字第618號第一審判決提起上訴
，本院於98年7月15日言詞辯論終結，判決如下：
    主  文
原判決關於命上訴人乙○○給付金額超過新台幣貳拾參萬參仟零
貳拾元本息部分，及該部分假執行之宣告，暨訴訟費用（確定部
分除外）均廢棄。
上廢棄部分，被上訴人甲○○在第一審之訴及假執行之聲請均駁
回。上訴人其餘上訴駁回。
第一、第二審訴訟費用除確定部分外，由上訴人負擔百分之九十
八，餘由被上訴人負擔。
    事實及理由
一、被上訴人起訴主張： (一)上 訴人於民國 (下同)96 年10月
    19日下午5 時50分許駕駛車號371-TN號大貨車，沿彰化縣福
    興鄉○○街由南往北方向行駛，行經彰化縣大崙街14號前左
    轉時，應注意轉彎車應讓直行車先行，且依當時情形亦無不
    能注意之情事，上訴人卻疏於注意，逕行左轉，致被上訴人
    沿彰化縣福興鄉○○街由北往南直行駕駛之車號M2T-978 號
    重型機車（下稱系爭機車）閃避不及撞擊上訴人大貨車右側
    近後輪處，致被上訴人人車倒地，系爭機車因此受損，被上
    訴人則受有腹部挫傷合併肝裂傷及腹內出血、胸部挫傷及氣
    胸、右小腿裂傷（8 ×6 公分）、陰囊裂傷（4 ×3 公分）
    、右尺骨封閉性骨折、骨盆封閉性骨折等傷害，經送秀傳紀
    念醫院後，陸續接受右小腿傷口、陰囊傷口縫合手術。 (二
    )被 上訴人因上開事故之發生，致系爭機車受有損壞，經新
    創意機車行估價維修費用新台幣（下同）24,816元。又被上
    訴人因本件車禍受傷，支出醫療費用9,715 元。而被上訴人
    因上揭傷害經送彰化秀傳紀念醫院治療，陸續接受右小腿傷
    口、陰囊傷口縫合及植皮縫合手術，術後行動不便，自96年
    10月19日至同年11月2 日止，期間住加護病房4 日、普通病
    房11日合計15日，須專人24小時看護，均由被上訴人父母輪
    流細心照顧，參照榮民總醫院附設伴護服務中心之看護收費
    標準，每班1,100 元，每天兩班即2,200 元，15日所得請求
    之看護費用為33,000元。又被上訴人於事故前在至興精機股
    份有限公司從事工廠技術員，工作性質屬沖床機台操作，每
    月薪資26,590元，換算每日薪資886 元，被上訴人除自96年
    10月19日起至同年11月2 日止因住院無法工作外，直迄97年
    1 月23日仍經醫囑不宜做勞力工作，須續行休息2 週，且因
    被上訴人所受傷害右尺骨封閉性骨折之手部傷害，未痊癒前
    並無法從事原工作，故直迄97年2 月11日始恢復工作，減少
    勞動能力損失合計115 天，依此計算勞動能力損失為101,89
    0 元。另被上訴人因本件車禍受傷，受有精神上痛苦，請求
    上訴人給付精神慰撫金330,579 元。爰依侵權行為之法律關
    係，請求上訴人給付500,000 元及遲延利息等語。並聲明：
    (一)被告應給付原告500,000 元，及自起訴狀繕本送達翌日起
    至清償日止，按年息5 ％計算之利息。(二)願供擔保，請准宣
    告假執行。
二、上訴人辯稱：上訴人於左轉時並未發現系爭機車，是轉過去
    時被上訴人才撞上來，當時是被上訴人車速太快滑倒才撞到
    上訴人的車。對於被上訴人請求醫療費用及系爭機車修理費
    用沒有意見，但被上訴人於加護病房期間並未僱用看護，不
    能請求看護費用，又不同意被上訴人之不能工作之請求外，
    另被上訴人請求之精神慰撫金過高等語置辯。並聲明：原告
    之訴駁回。
三、原審判命上訴人應給付被上訴人238,300 元，而駁回其餘之
    請求，並依職權宣告假執行。被上訴人就原審駁回其餘之訴
    部分未聲明上訴，業已確定，上訴人就應給付被上訴人加護
    病房看護費等費用部分不服提起上訴，於本院聲明： (一)
    原審不利上訴人部分廢棄，改判有利上訴人之判決。被上訴
    人答辯聲明：駁回上訴。
四、經查：
(一)上訴人雖主張被上訴人之車速顯然過快因緊急煞車不及滑倒
    ，導致系爭機車滑行而與上訴人之貨車相撞，而認本件肇事
    責任主因係被上訴人車速過快等語。惟本件車禍責任之歸屬
    經本院囑託台灣省彰化縣車輛行車事故鑑定委員會鑑定，鑑
    定意見以：關於本件肇事後照片顯示系爭機車留有煞車痕跡
    ，並無系爭機車先行倒地之刮地痕，顯示系爭機車並無先失
    控倒地再撞及貨車右側車身護欄，並依原審卷內現場圖、警
    訊筆錄、車損照片為鑑定，認本件上訴人駕駛營業大貨車行
    經無號誌岔路口，左轉彎未讓對向直行車先行，為肇事主因
    ；被上訴人駕駛重機車行經無號誌岔路口，未減速慢行，為
    肇事次因，有該委員會彰化縣區98 0133 案鑑定意見書附於
    本審卷內可稽，原審認定本件肇事原因及兩造過失比例，皆
    與上開鑑定意見書相符，職是，原審對於本件車禍過失比例
    及肇事原因之認定洵屬正當。
(二)按因故意或過失，不法侵害他人權利者，負損害賠償責任；
    不法侵害他人之身體或健康者，對於被害人因此喪失或減少
    勞動能力，或增加生活上之需要時，應負損害賠償責任；又
    不法侵害他人之身體、健康、名譽、自由、信用、隱私、貞
    操，或不法侵害其他人格法益而情節重大者，被害人雖非財
    產上損害，亦得請求賠償相當之金額，民法第184 條第1 項
    前段、第193 條第1 項、第195 條第1 項分別定有明文。原
    審認定被上訴人因車禍於96年10月19日至11月2 日住院不能
    工作外，依97年1 月23日診斷證書記載不宜做勞力工作，宜
    修養2 週，並有被上訴提出之薪資證明，每月薪資為26,590
    元，認被上訴人自96年10月19日至97年2 月1 日共有3 月又
    14日不能工作，可請求之不能工作之損失為91,788元（26,5
    90元×3 月又14日＝91,788元，正確應為92,179元，原審誤
    算少列391 元，對上訴人並無不利），認定事實尚無違誤。
    另精神慰撫金規定所謂「相當之金額」，應斟酌雙方身分資
    力與加害程度，及其他各種情形予以核定（最高法院51年臺
    上字第223 號判例意旨參照）。本件上訴人過失不法傷害被
    上訴人之身體，被上訴人依據上開規定，請求上訴人賠償損
    害，於法自無不合，原審既已就兩造之教育程度、經濟狀況
    、侵害權利之程度及復原期間之情形加以審酌，認上訴人應
    賠償被上訴人精神慰撫金250,000 元，實屬相當。另上訴人
    對被上訴人之機車修理費12,674元及醫療費支出9,715 元原
    審命被上訴人提出機車收據及醫療費收據後加以確定，上訴
    人表示對此部分費用無意見（見98年7 月15日審理筆錄），
    原審此部分判決即屬恰當。
五、次查：
(一)被上訴人因本件車禍住院接受手術，原審審酌被上訴人所受
    傷害認其住院期間確有受看護之必要，而認被上訴人之主張
    係屬相當，惟上訴人稱被上訴人於加護病房期間係由醫院之
    醫護人員24小時看護，無須家人照料，請求就上訴人賠償被
    上訴人於加護病房4 日看護費用8,800 元之部分，予以駁回
    。而本件被上訴人於加護病房期間確係由醫護人員看護，非
    為被上訴人父、母為之，且被上訴人亦自承扣除該筆看護費
    用並無意見，98年7 月15日言詞辯論筆錄可稽，是以，上訴
    人請求駁回加護病房看護費用8,800 元，應予准許。
(二)按損害賠償之發生或擴大，被害人與有過失者，法院得減輕
    賠償金額，或免除之，民法第217 條第1 項定有明文。本件
    看護費用被上訴人原審請求33,000元扣除8,800 元後，變更
    為24,200元，被上訴人受有損害共計為388,367 元（機車
    修理費12,674元＋醫療費用9,715 元＋看護費用24,200
    元＋不能工作之損失91,778元精神慰撫金250,000 元＝
    388,367 元）。本院認定本件損害賠償事件上訴人應負擔百
    分之六十之過失責任，被上訴人則應負擔百之四十之過失責
    任，依上開比例減輕上訴人賠償金額後，上訴人應給付被上
    訴人金額為233,020 元（388,367 元×60％＝233,020 元，
    元以下四拾五入）。綜上，被上訴人甲○○依據侵權行為之
    法律關係，請求上訴人乙○○負損害賠償責任，於其請求金
    額233,020 元及自起訴狀繕本送達被上訴人翌日起即97年7
    月12日起至清償日止按年息百分之五計算之利息範圍內，為
    有理由，應予准許。原審就上開應准許金額為被上訴人甲○
    ○勝訴判決，並依職權為執行之宣告，核無不合，乙○○上
    訴論旨指摘原判決此分部不當，求予廢棄改判，為無理由，
    應予駁回。至原判決就逾上開金額即5,280 元本息部分（23
    8,300 元－233,020 ＝5,280 元）為被上訴人許翁哲勝訴判
    決，則有未洽，上訴人乙○○上訴論旨指摘原判決此部分不
    當，求予廢棄改判，為有理由，應由本院將此部分廢棄改判
    ，駁回翁勝哲在第一審之訴及假執行之宣告。
六、本件判決之基礎已臻明確，兩造其餘攻擊防禦方法，於判決
    結果不生影響，自毋無庸一一論列，併此敘明。
七、據上論結，本件上訴一部有理由，一部無理由，依民事訴訟
    法第436條之1第3項、第449條第1項、第450條、第79條，判
    決如主文。
中    華    民    國    98    年    7     月    29    日
                  民事第二庭    審判長法  官  邱月嬌
                                      法  官  施錫揮
                                      法  官  李言孫
以上正本照原本作成。
本判決不得上訴。
中    華    民    國    98    年    7     月    29    日
                                書記官  施惠


司法院資訊處製作；財團法人民間司法改革基金會備份。
